最高法院刑事判決　　　　　　九十四年度台上字第七０六七號
　　上　訴　人　丙○○
　　　　　　　　　　　　號3樓.
　　　　　　　　乙○○
　　　　　　　　　　　　籍設台.
　　　　　　　　　　　　10號（台中市北屯區戶政事務所）
　　　　　　　　　　　　之15.
　　　　　　　　　　　　10號.
　　　　　　　　甲○○
　　　　　　　　　　　　70巷.
　　上 列二 人
　　共　　　同
　　選任辯護人　許漢鄰律師
上列上訴人等因妨害自由案件，不服台灣高等法院台中分院中華
民國九十二年四月十六日第二審判決（九十年度上訴字第一四一
八號，起訴案號：台灣台中地方法院檢察署八十八年度偵字第四
四八一、二四五二一號），提起上訴，本院判決如下：
    主  文
上訴駁回。
    理  由
按刑事訴訟法第三百七十七條規定，上訴於第三審法院，非以判
決違背法令為理由，不得為之。是提起第三審上訴，應以原判決
違背法令為理由，係屬法定要件。如果上訴理由書狀並未指摘原
判決有何違法，自應認其上訴為違背法律上之程式，予以駁回。
本件原判決撤銷第一審關於上訴人等之科刑判決，依牽連犯從一
重改判仍論處上訴人等以共同連續意圖為自己不法之所有，以恐
嚇使人將本人之物交付（與妨害自由、恐嚇危害安全相牽連）罪
刑。其中關於上訴人等妨害自由部分，係依憑（一）上訴人等及
已判決確定之共同被告林克洋、詹淑真夫妻之供述（上訴人等供
承有於民國八十七年十月三日下午一時許，到林克洋、詹淑真夫
妻在台中市○○○街一五一號七樓之五所經營之顛覆年齡化妝品
公司，由林克洋夫妻電話通知蔡建斛、陳麗花夫婦前來，及由蔡
建斛、陳麗花書立切結書及簽發面額各為新台幣<下同>一千萬元
、六百萬元、五百萬元、一百五十萬元之本票各一張交付林克洋
、詹淑真夫妻收執），（二）證人即被害人蔡建斛證稱：「當時
林克洋、詹淑真、丙○○還有一些我不認識的人在現場，他們名
義上是要對帳，但事實上是要我簽本票，丙○○並告訴我若不簽
本票，就讓我們從地球上消失，並不讓我離開，當時乙○○說大
姊（指詹淑真）要你怎麼做，就怎麼做，不要囉嗦．他故意從袋
子裡拿出一支似槍之物，我很害怕，……，他們當時說若我們不
簽，就不讓我們走，當天我們下午一點去，到當天下午五、六點
，我們簽完本票後才讓我們走，其間我們想走，他們不讓我們走
，有妨害我們的自由。」，（三）證人即被害人陳麗花證述：「
八十七年十月三日下午一時許，林克洋通知我及我先生至其公司
，我們到場後，見林克洋夫婦在場及丙○○率了二、三十名兄弟
，突由各房間走出來，丙○○及詹淑真二人要我先生簽立一千七
百五十萬元之本票，我與我先生不同意，……，我與我先生一再
與對方拖延，直到下午五、六點，始不得不屈服而簽立本票。」
、「丙○○表示如果不簽本票、切結書就不讓我們走。」，（四
）卷附切結書一件及本票四張等證據資料，為其論罪依據。並敘
明：（一）縱使林克洋夫妻與蔡建斛夫婦有如原判決所載之建築
及投資案債務糾紛，亦應實際核對帳目，會算損益後，始能確定
雙方間之債務，而無單方面由被害人負擔損失，完全承擔林克洋
、詹淑真之借款債務之理。若被害人等未遭上訴人等恐嚇、脅迫
及妨害自由，應無簽發上開本票、切結書之必要，足徵被害人等
之指訴確屬真實而堪採信。（二）共同被告林克洋等人雖辯稱其
公司辦公室空間並無法容納二、三十人云云，惟經審視所提出之
辦公室照片，其內尚有一間林克洋之辦公室，房間外為走廊，且
當天到場之人並未一字排開，而係在現場游走，並監控被害人等
，以此空間足以容納上開人數，上訴人等及林克洋夫妻等人確有
恐嚇取財及剝奪被害人等行動自由之犯行至明。對於上訴人等否
認有妨害自由之犯行，悉依卷證逐一指駁綦詳，核與論理法則、
經驗法則均無違背。上訴人等之上訴意旨，均僅提及恐嚇取財及
恐嚇危害安全部分係屬債務糾紛，對於原判決所指妨害自由部分
如何違背法令，則無一語涉及，其關於妨害自由部分之上訴自屬
違背法律上之程式，應予駁回。又裁判上一罪案件之重罪（或其
中一罪）得提起第三審上訴，其輕罪（或其餘之罪）部分雖不得
上訴，依審判不可分原則，第三審法院亦應併予審判，但以重罪
（或得上訴第三審之罪）部分之上訴合法為前提，如該上訴為不
合法，第三審法院既應從程序上予以駁回，而無從為實體上判決
，對於輕罪（或其餘之罪）部分自無從適用審判不可分原則，併
為實體上審判。按刑事訴訟法第三百七十六條所列各罪之案件，
經第二審判決者，不得上訴於第三審法院，法有明文。原判決認
定上訴人恐嚇取財、恐嚇危害安全部分，係犯刑法第三百四十六
條第一項、第三百零五條之罪，並與妨害自由部分有方法結果之
牽連關係，為裁判上一罪，應從一重之恐嚇取財罪處斷。而刑法
第三百四十六條第一項、第三百零五條之罪，分屬刑事訴訟法第
三百七十六條第六款、第一款之案件，依上開說明，既經第二審
判決，自不得單獨上訴於第三審法院。本件妨害自由部分之上訴
為不合法，應從程序上駁回，已如前述，則對於裁判上一罪之恐
嚇取財、恐嚇危害安全部分，自無從併為實體上審判，應併予駁
回。
據上論結，應依刑事訴訟法第三百九十五條前段，判決如主文。
中　　華　　民　　國　九十四　年　 十二 　月　 十五 　日
                      最高法院刑事第七庭
                          審判長法官  呂　潮　澤
                                法官  吳　昆　仁
                                法官  孫　增　同
                                法官  趙　文　淵
                                法官  吳　　　燦
      本件正本證明與原本無異
                                      書  記  官
中　　華　　民　　國　九十四　年　 十二 　月　 十九 　日
                                                Ａ
